【裁判字號】    98,台抗,836
【裁判日期】    981028
【裁判案由】    返還土地聲請選任特別代理人
【裁判全文】
最高法院民事裁定              九十八年度台抗字第八三六號
抗  告  人  乙○○
訴訟代理人  陳培芬律師
上列抗告人因奎樓書院與甲○○間請求返還土地聲請選任特別代
理人事件，對於中華民國九十八年八月三十一日台灣高等法院台
南分院裁定（九十八年度聲字第六八號），提起抗告，本院裁定
如下：
    主  文
抗告駁回。
抗告訴訟費用由抗告人負擔。
    理  由
本件原法院以：按特別代理人一經選任後，依民事訴訟法第五十
一條第四項規定，即得代理當事人為一切訴訟行為，其代理之權
限不受審級之限制，在下級審法院經選任者，應在上級審法院續
行訴訟。且特別代理人一經接受，即負有代理訴訟之義務，不得
中途任意辭任。又經法院依民事訴訟法第五十一條規定選任之特
別代理人，除係律師依律師法第二十二條規定，非經釋明有正當
理由，不得辭任外，得不接受法院所命職務。辭任之人即不得代
當事人為訴訟行為，此際，有聲請權之人，自得請求法院重為選
任。故經由受訴法院之審判長選任之特別代理人，與由當事人委
任律師代理某審訴訟，其代理關係僅及於某審級為限者不同，特
別代理人之權限不受審級之限制，如在下級審法院經選任者，應
在上級審法院續行訴訟行為；若限制特別代理關係僅及於某審級
時，若被告受敗訴，原告又不聲請受訴法院之審判長選任上級審
之特別代理人，則被告將可能受到無法提起上訴之損害；故特別
代理人一經選任，其代理權限於未辭任前，應及於上級審，此不
僅顧及原告之權利，避免權利因訴訟久延而受損害，亦兼顧被告
合法上訴之權益，始符公平。查本件第一審法院之審判長已選任
楊淑惠律師為被告奎樓書院之特別代理人，且楊淑惠律師已於第
一審訴訟程序中履行其特別代理人職務，亦無經釋明正當理由辭
任特別代理人職務等情事，則其特別代理人之身分關係仍然存續
。故若被告奎樓書院提起上訴，仍需以楊淑惠律師為其特別代理
人。雖抗告人主張其為實際負責奎樓書院一切事務之人，屬適法
之無因管理行為云云。惟揆諸首開說明，上訴人仍應由第一審選
任之特別代理人楊淑惠律師提起上訴，而楊淑惠律師並無辭任特
別代理人情事，抗告人聲請選任其為特別代理人，無從准許云云
，於法核無不合。抗告論旨，指摘原裁定不當，求予廢棄，非有
理由。
據上論結，本件抗告為無理由。依民事訴訟法第四百九十五條之
一第一項、第四百四十九條第一項、第九十五條、第七十八條，
裁定如主文。
中    華    民    國  九十八  年    十    月  二十八  日
                      最高法院民事第四庭
                          審判長法官  劉  延  村
                                法官  許  澍  林
                                法官  黃  秀  得
                                法官  許  正  順
                                法官  魏  大  喨
      本件正本證明與原本無異
                                      書  記  官
中    華    民    國  九十八  年   十一   月    十    日
                                                      Ｅ


司法院資訊處製作；財團法人民間司法改革基金會備份。
